【裁判字號】    97,簡,802
【裁判日期】    980601
【裁判案由】    有關保險事務
【裁判全文】
臺北高等行政法院判決
                                       97年度簡字第802號
原      告  黃迪即新象工程行
被      告  行政院勞工委員會
代  表  人  王如玄（主任委員）
訴訟代理人  甲○○
            乙○○
            丙○○
上列當事人間因有關保險事務事件，原告不服行政院中華民國97
年10月27日院臺訴字第0970091552號訴願決定，提起行政訴訟，
本院判決如下：
    主  文
原告之訴駁回。
訴訟費用由原告負擔。
    事實及理由
一、程序說明：
    本件因屬不服行政機關所為罰鍰處分而涉訟，其標的之金額
    為新臺幣（下同）87,336元，系爭罰鍰係在200,000 元以下
    ，依行政訴訟法第22 9條第1 項第2 款、第2 項規定及司法
    院民國（下同）92年9 月17日（92）院臺廳行一字第23681
    號令，應適用簡易程序，本院並依同法第233 條第1 項規定
    ，不經言詞辯論，逕行裁判。
二、事實概要：
    緣訴外人王陳妹於93年1 月10日起受僱於原告擔任臨時工，
    從事清潔工作，其於95年9 月13日上午9 時30分許，在花蓮
    市○○路、海岸路路口附近樹上拆除花蓮縣政府所舉辦「星
    光大道」活動燈飾時，因利用梯子爬至樹上不慎跌落地面，
    致其第一腰椎骨折，由於原告未於王陳妹93年1 月10日至96
    年12月16日在職期間申報參加勞工保險及就業保險，經勞工
    保險局查獲並通報被告，被告乃分別依職業災害勞工保護法
    第34條、勞工保險條例第72條第1 項及就業保險法第38條第
    1 項規定，以97年4 月21日勞局承字第09701844191 號裁處
    書，按僱用日93年1 月10日起至事故發生日95年9 月13日止
    ，處以應負擔之保險費金額4 倍罰鍰87,336元（下稱原處分
    ），另以97年4 月21日勞局承字第09701844192 號及第0000
    0000000 號裁處書，處罰鍰21,204元及52,920元（被告97年
    4 月21日勞局承字第09701844192 號、第00000000000 號裁
    處書已經被告以97年9 月10日勞局承字第09701866422 號、
    第00000000000 號裁處書予以撤銷並另處罰鍰在案，原告已
    於調查程序中表示不再爭訟）。原告不服，主張勞動基準法
    並未就職業災害為定義性規定，王陳妹雖於工作中受傷，但
    非因工作中危險所致，乃為職業傷害非屬職業災害，且依職
    業災害勞工保護法第7 條規定，雇主能證明無過失者，不負
    賠償責任，本事件已進入訴訟程序，全案應俟法院判決認定
    ；又王陳妹係於95年12月13日離職，其答覆勞工保險局時誤
    寫為96年12月13日，請更正罰鍰金額云云，提起訴願，經行
    政院將關於原處分部分駁回，其餘部分則決定不受理，遂提
    起本件行政訴訟。
三、當事人聲明：
（一）原告聲明：
    1.原處分及訴願決定關於原處分部分均撤銷。
    2.訴訟費用由被告負擔。
（二）被告聲明：
    1.駁回原告之訴。
    2.訴訟費用由原告負擔。
四、兩造爭點要領：
（一）原告主張之理由：
    1.「凡年滿十五歲以上，六十歲以下之左列勞工，應以其雇
      主或所屬團體或所屬機構為投保單位，全部參加勞工保險
      為被保險人：一、受僱於僱用勞工五人以上之公、民營工
      廠、礦場、鹽場、農場、牧場、林場、茶場之產業勞工及
      交通、公用事業之員工。二、受僱於僱用五人以上公司、
      行號之員工。三、受僱於僱用五人以上之新聞、文化、公
      益及合作事業之員工。……」「符合第六條規定之勞工，
      各投保單位應於其所屬勞工到職、入會、到訓、離職、退
      會、結訓之當日，列表通知保險人；其保險效力之開始或
      停止，均自應為通知之當日起算。但投保單位非於勞工到
      職、入會、到訓之當日列表通知保險人者，除依本條例第
      七十二條規定處罰外，其保險效力之開始，均自通知之翌
      日起算。」「投保單位不依本條例之規定辦理投保手續者
      ，按自僱用之日起，至參加保險之日止應負擔之保險費金
      額，處以二倍罰鍰。勞工因此所受之損失，並應由投保單
      位依本條例規定之給付標準賠償之。」另按「年滿十五歲
      以上，六十五歲以下之下列受僱勞工，應以其雇主或所屬
      機構為投保單位，參加本保險為被保險人：一、具中華民
      國國籍者。……」「本法施行後，依前條規定應參加本保
      險為被保險人之勞工，自投保單位申報參加勞工保險生效
      之日起，取得本保險被保險人身分；自投保單位申報勞工
      保險退保效力停止之日起，其保險效力即行終止。……依
      前條規定應參加本保險為被保險人之勞工，其雇主或所屬
      團體或所屬機構未為其申報參加勞工保險者，各投保單位
      應於本法施行之當日或勞工到職之當日，為所屬勞工申報
      參加本保險；於所屬勞工離職之當日，列表通知保險人。
      其保險效力之開始或停止，均自應為申報或通知之當日起
      算。但投保單位非於本法施行之當日或勞工到職之當日為
      其申報參加本保險者，除依本法第三十八條規定處罰外，
      其保險效力之開始，均自申報或通知之翌日起算。」「投
      保單位不依本法之規定辦理加保手續者，按自應為加保之
      日起，至參加保險之日止應負擔之保險費金額，處以十倍
      罰鍰。勞工因此所受之損失，並應由投保單位依本法規定
      之給付標準賠償之。」又依職業災害勞工保護法第34條規
      定：「依法應為所屬勞工辦理加入勞工保險而未辦理之雇
      主，其勞工發生職業災害事故者，按僱用之日至事故發生
      之日應負擔之保險費金額，處以四倍至十倍罰鍰，不適用
      勞工保險條例第七十二條第一項有關罰鍰之規定。……」
    2.勞動基準法對職業災害未設有定義規定，但依同法第1 條
      第1 項規定「本法未規定者，適用其他法律之規定」，至
      於其他法律對職業災害有定義規定者則為「勞工安全衛生
      法」，一般均參照該法第2 條第4 項之規定，係謂勞工就
      業之建築物、設備、原料、材料、化學物品、氣體、蒸氣
      、粉塵等或作業活動及其他職業上原因引起之勞工疾病、
      傷害、殘廢或死亡。至於職業傷害於勞工安全衛生法之相
      關法規中未再予以界定，而勞工保險條例相關之「勞工保
      險被保險人因執行職務而致傷害審查準則」中對於職業傷
      害有較為明確之規定，係指因執行職務而致傷害者，惟因
      勞工保險具有社會保險之性質，故對於職業傷害之認定較
      為寬鬆。一般而言，職業傷害辨別要素有二，一為工作執
      行性，一為工作起因性，即使該傷害發生之時間於工作時
      間中屬職業傷害，無職業傷害補償之可言。原告員工王陳
      妹應屬「勞工保險被保險人因執行職務而致傷害審查準則
      」第3 條規定被保險人因執行職務而致傷害者，為職業傷
      害。依照職業災害勞工保護法第34條規定，依法應為所屬
      勞工辦理加入勞工保險而未辦理之雇主，其勞工發生職業
      災害事故者（此段應是指當勞工確實發生職業災害事故時
      才屬之）。
（二）被告主張之理由：
    1.按「年滿十五歲以上，六十歲以下之左列勞工，應以其雇
      主或所屬團體或所屬機構為投保單位，全部參加勞工保險
      為被保險人：……二：受僱於僱用五人以上公司、行號之
      員工。……」「符合第六條規定之勞工，各投保單位應於
      其所屬勞工到職、入會、到訓、離職、退會、結訓之當日
      ，列表通知保險人；其保險效力之開始或停止，均自應為
      通知之當日起算……」「投保單位不依本條例之規定辦理
      投保手續者，按自僱用之日起，至參加保險之日止應負擔
      之保險費金額，處以兩倍罰鍰。勞工因此所受之損失，並
      應由投保單位依本條例規定之給付標準賠償之。」勞工保
      險條例第6 條第1 項第2 款、第11條、第72條第1 項分別
      定有明文。次按「依法應為所屬勞工辦理加入勞工保險而
      未辦理之雇主，其勞工發生職業災害事故者，按僱用之日
      至事故發生之日應負擔之保險費金額，處以四倍至十倍罰
      鍰，不適用勞工保險條例第七十二條第一項有關罰鍰之規
      定。……」職業災害勞工保護法第34條復規定甚明。
    2.查本案原告未於所屬員工王陳妹在職期間申報參加勞工保
      險，且王陳妹於在職期間（95年9 月13日）遭遇職業災害
      ，經被告以原處分書核處原告職業災害勞工保護法罰鍰87
      ,336元。
    3.本案據勞工保險局花蓮辦事處97年4 月3 日訪談王陳妹及
      97年4 月8 日訪談原告之業務訪查紀錄、花蓮縣政府97年
      1 月9 日勞資爭議調解會議紀錄所示，王陳妹係於93年1
      月10日到職，從事清潔工工作，平均每日工作時數約8 小
      時，平均每月工作天數約26天，屬臨時工性質，工作時間
      受原告監督管理，95年9 月13日王陳妹於拆除活動裝飾時
      不慎自樹上跌下受傷。原告於93年1 月10日即僱用王陳妹
      從事清潔工作，迄其於95年9 月13日發生墜落受傷事故，
      原告未依勞工保險條例規定申報王陳妹加保之違法事實，
      洵堪認定。又參照勞工安全衛生法第2 條第4 款規定可知
      ，職業災害意為統稱整個勞工在執行職務過程中因勞工就
      業場所之建築物、設備、原料、材料、化學物品、氣體、
      蒸氣、粉塵等或作業活動及其他職業上原因引起之勞工疾
      病、傷害、殘廢或死亡4 種態樣的大觀念, 而職業傷害則
      指職業災害之大項目下，所造成的傷害結果。本件原告於
      行政訴訟起訴狀理由中記載「王陳妹應屬『勞工保險被保
      險人因執行職務而致傷病審查準則第3 條（第1 項）規定
      『被保險人因執行職務而致傷害者，為職業傷害。』之職
      業傷害。」另原告於訴願中亦指稱「王陳妹君雖於工作中
      受傷，但非因工作中危險所致，乃為職業傷害，非屬職業
      災害」；原告於臺灣花蓮地方法院民事判決97年度勞訴字
      第6 號亦主張「王陳妹應屬依勞工保險被保險人因執行職
      務而致傷害審查準則之規定，原告所受上開傷害應屬工作
      執行中之職業傷害」，可知原告對於王陳妹所受傷害係職
      業傷害並無爭執，而職業傷害又屬職業災害4 種態樣之一
      ，故勞工保險局對原告裁處職業災害勞工保護法第34條之
      罰鍰即屬有據。
    4.又花蓮地方法院97年度勞訴字第6 號民事判決認本件事故
      非屬勞動基準法第59條之職業災害，惟查，民法第490 條
      第1 項規定：「稱承攬者，謂當事人約定，一方為他方完
      成一定之工作，他方俟工作完成，給付報酬之契約。」原
      告既係承攬花蓮星光大道之路樹燈飾拆除工作，領班於現
      場事先告知LED 燈雕燈飾若燈掛過高無法以吊勾處理則放
      棄之，參諸日常生活經驗，路樹於節日慶典裝飾燈飾，俟
      節日慶典結束後清除燈飾，路樹即恢復整潔之原貌，日常
      所見各地之路樹並無愈來愈多難以清除之燈飾，故原告所
      主張太高的部分即不需處理之說法，誠難以想像其承攬之
      工作不必完成即可領取報酬，此部分實與經驗法則不符。
      另參照臺北市政府工務局公園路燈工程管理處所訂定之行
      道樹懸掛燈飾注意事項，「燈飾懸掛期滿後，設置人應於
      翌日自行拆除完畢。」亦可證雇主主張若燈掛過高無法以
      吊勾處理則放棄的說法不實。另該判決宥於民事訴訟之舉
      證責任分配法則，無法採信王陳妹所稱其並未領有勾桿，
      且原告未告知過高毋須處理等情，依經驗法則，王陳妹於
      95年事故發生時已54歲，殊難想像其於已領取伸縮勾桿且
      雇主及領班於現場已特別叮嚀若燈掛過高無法以吊勾處理
      則放棄的情況下，一個54歲的女性清潔工作者，甘冒風險
      「故意」違反雇主指示，特別利用梯子爬至樹上清除吊掛
      之燈飾，實與常理不合，況雇主主張並未提供梯子，不太
      可能係王陳妹特地因事先知曉將清除路樹燈飾，前一天先
      準備好，再由家中扛來；退萬步言，縱認為王陳妹真的未
      遵從雇主指示而發生事故，亦得認定為職業災害。勞動基
      準法第59條之勞工因遭遇職業災害而致死亡、殘廢、傷害
      或疾病時雇主之補償責任，依實務及學說見解，係採無過
      失責任（最高法院95年度臺上字第2542號判決、95年度臺
      上字第2779號判決、87年度臺上字第1949號判決、87年度
      臺上字第233 號判決參照），只須符合「業務遂行性」及
      「業務起因性」即可認定為職業災害，所謂「業務遂行性
      」是指勞工依據勞動契約在雇主可得支配狀態下提供勞務
      之。易言之，勞工於罹患職業災害時，必須處於雇主所得
      指揮監督下之狀態，災害之發生具有業務遂行性者，大約
      可歸納為下列三種狀況之一：(1)在雇主支配管理下從事工
      作（例如一般在雇主指揮監督下服勞務）。(2)在雇主支配
      管理下但未從事工作（例如待機時間）。(3)雖在雇主支配
      下（受僱主命令），但未在雇主管理（現實的監督）下從
      事工作（例如受僱主之命令出差）。本件王陳妹係在雇主
      支配管理下從事工作（參見民事判決：事發當時證人領班
      王金戀及黃文洲均在場，僅係分開在不同地方作業，領班
      於現場亦特別留意安全問題，亦為雇主所強調。事發當日
      其他同事忽見王陳妹使用合梯攀爬在樹上且從樹上墜落，
      亦可知除領班與黃文洲等2 位證人在場外，其他同事亦在
      視線可及之不遠處工作），故王陳妹難謂非在雇主支配管
      理下從事工作，已符合業務遂行性，此時是否該當職業災
      害，尚須通過業務起因性之判斷，所謂「業務起因性」乃
      指伴隨著勞工提供業務時所可能發生之危險已經現實化（
      即已經實現、形成），且該危險之現實化為經驗法則一般
      通念上可認定。本件王陳妹為清理樹上燈飾而從樹上跌落
      之行為，應可認符合業務起因性，故屬於職業災害，縱雇
      主主張領班於現場事先告知若燈掛過高無法以吊勾處理則
      放棄，王陳妹私自利用梯子爬樹的行為是否即足以排除業
      務起因性（前述現場為何有梯子及王陳妹所稱其並未領有
      勾桿、雇主未告知過高毋須處理等疑問依舊存在，僅係退
      一步討論縱令雇主所言屬實，亦不足排除業務起因性），
      學者認為勞工的故意行為應予排除，過失行為則不應被排
      除，如果行為人與有過失，並無礙業務起因性之認定，本
      件王陳妹為清理樹上燈飾而利用梯子爬樹之行為，其目的
      係為了將職務做好，至多因其採取之方式不當而評價為過
      失行為，仍應認符合業務起因性，從而仍符合職業災害之
      認定標準。綜上，原告確未於王陳妹在職期間申報加保，
      且王陳妹於在職期間（95年9 月13日）遭遇職業災害，被
      告依據職業災害勞工保護法第34條前段規定，按原告自王
      陳妹到職日93年1 月10日起至職業災害事故發生日95年9
      月13日止應負擔之勞工保險費金額，處以4 倍罰鍰87,336
      元，應無不當。
五、心證要領：
（一）按「年滿十五歲以上，六十歲以下之左列勞工，應以其雇
      主或所屬團體或所屬機構為投保單位，全部參加勞工保險
      為被保險人：……二：受僱於僱用五人以上公司、行號之
      員工。……」「符合第六條規定之勞工，各投保單位應於
      其所屬勞工到職、入會、到訓、離職、退會、結訓之當日
      ，列表通知保險人；其保險效力之開始或停止，均自應為
      通知之當日起算。……」「投保單位不依本條例之規定辦
      理投保手續者，按自僱用之日起，至參加保險之日止應負
      擔之保險費金額，處以二倍罰鍰。勞工因此所受之損失，
      並應由投保單位依本條例規定之給付標準賠償之。」勞工
      保險條例第6 條第1 項第2 款、第11條、第72條第1 項分
      別定有明文。另「依法應為所屬勞工辦理加入勞工保險而
      未辦理之雇主，其勞工發生職業災害事故者，按僱用之日
      至事故發生之日應負擔之保險費金額，處以四倍至十倍罰
      鍰，不適用勞工保險條例第七十二條第一項有關罰鍰之規
      定。……」職業災害勞工保護法第34條復規定甚明。
（二）上開事實概要欄所述之事實，除後列之爭點事項外，其餘
      為兩造所不爭執，並有原處分書、被告97年9 月10日勞局
      承字第09701866422 號、第00000000000 號裁處書、罰鍰
      繳款通知單、勞工保險職災保護罰鍰金額計算表、罰鍰明
      細表、勞工保險局花蓮辦事處97年4 月3 日王陳妹業務訪
      查紀錄、97年4 月8 日原告業務訪查紀錄、花蓮縣政府勞
      資爭議調解會議紀錄、臺灣花蓮地方法院97年度勞訴字第
      6 號民事判決、王陳妹與花蓮縣政府98年3 月20日之和解
      筆錄等件附卷可稽，為可確認之事實。
（三）歸納兩造上開之主張，本件之爭執重點厥為：本件原告對
      其員工王陳妹受傷所應負之過失責任為何？王陳妹所受傷
      害是否符合職業災害認定標準？臺灣花蓮地方法院97年度
      勞訴字第6 號民事判決是否影響本件認定？被告所處之罰
      鍰是否適法？茲分述如下：
    1.原告為依法登記之獨資商號，僱用員工達5 人以上，為原
      告所不爭執，復有營利事業登記資料查詢表附卷可稽（參
      見本院卷第5 頁），依勞工保險條例第6 條第1 項第2 款
      規定，其所屬之勞工即應全部參加勞工保險為被保險人。
      惟訴外人王陳妹於93年1 月10日起受僱於原告擔任臨時工
      ，從事清潔工作，迄至95年9 月13日從事拆除路樹燈飾，
      發生墜落受傷之職業災害事故，原告仍未為王陳妹辦理勞
      工保險加保手續，為原告所坦承不諱，有原告於97年4 月
      8 日之業務訪查紀錄及花蓮縣政府勞資爭議調解會議紀錄
      在卷足憑（參見原處分卷第16頁、第18頁），其已違反勞
      工保險條例第11條規定之作為義務，洵堪認定。
    2.雖原告主張「原告員工王陳妹應屬『勞工保險被保險人因
      執行職務而致傷害審查準則』第3 條規定被保險人因執行
      職務而致傷害者，為職業傷害。依照職業災害勞工保護法
      第34條規定，依法應為所屬勞工辦理加入勞工保險而未辦
      理之雇主，其勞工發生職業災害事故者始應受罰，本件並
      無適用餘地。」云云。然按，我國勞動基準法、勞工保險
      條例及職業災害勞工保護法對於「職業災害」之意義並未
      加以界定，是否援引勞工安全衛生法第2 條第4 項及勞工
      安全衛生法施行細則第4 條所規定之「職業災害」眾說紛
      紜，惟基於後者立法目的著重在安全衛生設施之管理而採
      以刑事處罰，與前者立法目的著重保障勞工生命、身體及
      健康之保護，而科以雇主之附隨義務不同，是以本院認為
      所謂「職業災害」，係指勞工因執行職務遭遇災害，而致
      死亡、殘廢、傷害或疾病者而言，其範圍應較勞工安全衛
      生法第2 條第4 項及勞工安全衛生法施行細則4 條所規定
      者為寬。而所謂職務（業務）應採廣義之解釋，除通常意
      義之業務外，尚包括業務上附隨的、合理的行為。又關於
      「職業災害」之認定基準，學說上固有相當因果關係說、
      保護法的因果關係說及相關的判斷說之分，然以相當因果
      關係說為通說之見解，因此「職業災害」必須在勞工所擔
      任之「業務」與「災害」之間有密接關係存在。所謂密接
      關係即指「災害」必須被認定為業務內在或通常伴隨的潛
      在危險的現實化。又職災補償的本質亦屬損失填補的一種
      型態，故職業災害，必須業務和勞工的傷病之間有一定因
      果關係存在為必要。勞工擔任的「業務」，其範圍較通常
      意義之業務為寬，除業務本身之外，業務上附隨的必要、
      合理的行為亦包含在內。換言之，此時之「業務」即意味
      著「勞工基於勞動契約在雇主支配下的就勞過程」（即業
      務遂行性）。又所謂「一定因果關係」（即業務起因性）
      ，指傷病所發生之一切不可欠缺的條件為基礎，依經驗法
      則判斷業務和傷病之間具有相當的因果關係。至於「職業
      傷害」一語，勞動基準法、勞工保險條例及職業災害勞工
      保護法均未加以定義，甚至於職業災害勞工保護法根本無
      此用語，是以職業災害勞工保護法為例，若勞工所受之傷
      害已屬「職業災害」時，即無再探究是否為「職業傷害」
      之必要。經查，本件事發當日，訴外人王陳妹受原告之指
      示前往花蓮市○○路、海岸路路口附近拆除吊掛在樹上之
      活動燈飾時，因王陳妹利用梯子攀爬至樹上不慎跌落地面
      ，致其第一腰椎骨折，為兩造所不爭之事實。原告既不否
      認王陳妹當日確係受原告之指示至案發現場拆除吊掛在樹
      上之活動燈飾，顯見王陳妹係基於勞動契約在雇主支配下
      執行其業務（有業務遂行性）；而王陳妹在執行拆除吊掛
      在樹上之活動燈飾時，利用梯子攀爬至樹上不慎跌落地面
      ，致其第一腰椎骨折，其傷害之發生與業務執行之間亦具
      存有一定因果關係（有業務起因性），揆諸前開說明，王
      陳妹所受之傷害確係職業災害勞工保護法第34條所稱之「
      職業災害」無疑。又職業災害勞工保護法並無「職業傷害
      」一語，若勞工所受之傷害已屬「職業災害」時，即無再
      探究是否為「職業傷害」之必要。是以，原告訴稱王陳妹
      所受之「職業傷害」而非「職業災害」云云，仍難以解免
      其違章責任。
    3.雖原告另舉出其與訴外人王陳妹在花蓮縣政府勞資爭議調
      解會議之紀錄所載：「資方主張：……三、本案於本公司
      承包縣府星光大到之工程期間發生，於事故發生前一再阻
      止王君不可攀爬樹木從事此項裝卸工作。」主張已盡力防
      止事故之發生，且王陳妹有不聽從指揮監督之情形云云。
      但按，職業災害勞工保護法第34條規定：「依法應為所屬
      勞工辦理加入勞工保險而未辦理之雇主，其勞工發生職業
      災害事故者，按僱用之日至事故發生之日應負擔之保險費
      金額，處以四倍至十倍罰鍰，不適用勞工保險條例第七十
      二條第一項有關罰鍰之規定。……」其中關於「勞工發生
      職業災害事故」之構成要件部分，行為人無須有故意或過
      失，祇要未辦理加入勞工保險之勞工有職業災害事故之發
      生即屬該當。查本件訴外人王陳妹係民國41年出生，於95
      年事故發生時已54歲，依其年齡及受僱員工之身分而言，
      殊難想像在雇主及領班於現場已特別叮嚀，且其於已領取
      伸縮勾桿之情形下，竟會甘冒風險，「故意」違反雇主指
      示，特別利用梯子爬至樹上清除吊掛之燈飾，此容與常理
      有違；且王陳妹所使用之梯子，若非原告所提供，王陳妹
      豈會自行準備從家中扛至現場？是原告上節主張，並不合
      理，應非可採。況且，構成職業災害勞工保護法第34 條
      之違章行為，對於「勞工發生職業災害事故」之要件部分
      ，雇主並不以主觀上須具有故意或過失為必要，是原告上
      開主張，即便屬實，亦無解於上開違章責任之成立。
    4.再按，民事訴訟裁判之結果，就基於同一基礎事實所生之
      行政訴訟，並無拘束力，蓋其等就舉證責任制度之設計與
      訴訟程序之進行略有不同，且基於審判獨立之精神，辦理
      行政訴訟之法院，應依職權認定事實適用法律而為裁判，
      並不當然受民事訴訟裁判之結果所影響。原告主張本件相
      關給付補償費之民事糾紛業經臺灣花蓮地方法院97年度勞
      訴字第6 號案件審理明確，該判決並認定本件並非「職業
      災害」云云。經查，該案判決後，嗣經遭判決敗訴之王陳
      妹提起上訴，在臺灣高等法院花蓮分院審理中，雙方達成
      和解，由原告給付王陳妹60,000元，有該院98年度勞上易
      字第1 號和解筆錄在卷可按（參見本院卷第77頁），可見
      臺灣花蓮地方法院97年度勞訴字第6 號判決並非確定判決
      。且民事訴訟裁判之結果，對基於同一基礎事實所生之行
      政訴訟，並無拘束力，業如前述，是原告以上開民事判決
      已認定本件並非「職業災害」一節，亦難為有利原告事實
      之認定。
    5.本件原告僱用訴外人王陳妹，既未依規定為其辦理加入勞
      工保險，並發生職業災害事故，則被告依職業災害勞工保
      護法第34條前段規定，按原告自王陳妹到職日93年1 月10
      日起至職業災害事故發生日95年9 月13日止應負擔之勞工
      保險費金額21,834元，處以4 倍罰鍰87,336元（其計算式
      詳如原處分卷第4 頁及第5 頁），經核既未逾越法定裁量
      範圍，且無與法律授權目的相違或出於不相關動機之裁量
      濫用，亦無消極不行使裁量權之裁量怠惰等情事，自難謂
      為不法。
（四）原告徒執前詞，聲請撤銷原處分及訴願決定關於原處分部
      分，均無理由，應予駁回。
據上論結，本件原告之訴為無理由，爰依行政訴訟法第233 條第
1 項、第98條第1項前段，判決如主文。
中    華    民    國    98    年    6     月    1     日
                   臺北高等行政法院第一庭
                           法  官  劉錫賢
上為正本係照原本作成。
本件以訴訟事件所涉及之法律見解具有原則性者為限，始得於本
判決送達後20日內向本院提出上訴狀並表明上訴理由，如已於本
判決宣示後送達前提起上訴者，應於判決送達後20日內補具上訴
理由（均按他造人數附繕本），且經最高行政法院許可後方得上
訴。
中    華    民    國    98    年    6     月    1     日
                           書記官  陳德銘


司法院資訊處製作；財團法人民間司法改革基金會備份。
